臺灣高等法院刑事判決　　　　　　　　94年度上訴字第1978號
上　訴　人　臺灣士林地方法院檢察署檢察官
被　　　告　甲○○
上列上訴人因被告違反毒品危害防制條例案件，不服臺灣士林地
方法院93年度訴字第642號中華民國94年3月24日第一審判決（起
訴案號：臺灣士林地方法院檢察署93年度毒偵緝字第153號），
提起上訴，本院判決如下：
    主  文
原判決關於甲○○施用第一級毒品部分撤銷。
甲○○施用第一級毒品，累犯，處有期徒刑柒月。
    事  實
一、甲○○曾於民國87年間犯妨害自由、偽造文書等罪，經臺灣
    臺北地方法院以91年度訴緝字第40號判決判處有期徒刑五月
    、三月，並定應執行刑為有期徒刑七月確定，甫於91年6 月
    6 日易科罰金執行完畢。另於91年間犯偽造文書罪，經臺灣
    臺北地方法院以91年度訴字第1299號判決判處有期徒刑六月
    ，並與前開案件合併定應執行刑為有期徒刑一年確定，甫於
    92年11月13日易科罰金執行完畢。
二、甲○○其曾前、後二次因施用毒品案件，經送觀察、勒戒後
    ，均認無繼續施用毒品之傾向，業經臺灣臺北地方法院檢察
    署及臺灣士林地方法院檢察署檢察官分別於87年8 月7 日及
    91年5 月21日，以87年度偵字第14554 號及91年度偵緝字第
    219 號不起訴處分確定。詎其仍不知悔改，復基於施用第一
    級毒品海洛因之犯意，於93年4 月6 日6 時許採尿前26小時
    內某時（扣除4 月5 日22時30分至4 月6 日6 時許之期間）
    ，在不詳處所，施用第一級毒品海洛因一次。嗣於同年4 月
    5 日22時30分許，為警在臺北縣中和市○○路218之10號4樓
    韓知行（另經臺灣基隆地方法院以93年度基簡字第485 號判
    處有期徒刑四月確定）所承租住處執行搜索時在場，而經警
    於同年月6 日6 時許採集其尿液送驗結果呈嗎啡及甲基安非
    他命陽性反應（施用第二級毒品安非他命部分，業經原審判
    處有期徒刑六月，如易科罰金以銀元三百元折算一日確定）
    ，始悉上情。
    理  由
一、認定犯罪事實所憑之證據及理由：
(一)被告甲○○於93年4 月5 日22時30分為警查獲，翌日6 時許
    經員警採集之尿液，經送台灣檢驗科技股份有限公司以EI-A
    酵素免疫分析法初步檢驗，再以氣相層析質譜儀法確認，結
    果呈安非他命類陽性及嗎啡陽性反應，有台灣檢驗科技股份
    有限公司報告編號CH/2004/40109O號濫用藥物尿液檢驗報告
    乙紙在卷可憑（見臺灣板橋地方法院檢察署92年度毒偵字第
    1807號偵查卷第80頁）。
(二)再經本院將被告上開採集之尿液送法務部調查局複驗，經該
    局以螢光偏極免疫分析法篩驗，並以氣相層析質譜儀分析法
    確定結果，該尿液呈嗎啡陽性反應及甲基安非他命陽性反應
    乙節，復有該局 94年8月26日調科壹字第9462102580號檢驗
    通知書附卷足考（見本院卷第31頁）。
(三)按海洛因經注射或吸入人體後，約百分之80於24小時內自尿
    中排出，一般而言，尿液中能否驗出嗎啡陽性反應與其投與
    量、投與途徑、採尿時間、個人體質及檢測方法之靈敏度有
    關，國外曾有文獻報導注射六毫克之海洛因鹽酸鹽，其代謝
    物嗎啡之平均可檢出時限約為26小時，業經行政院衛生署藥
    物食品檢驗局於81年9 月8 日以藥檢壹字第8114885 號函述
    綦詳。被告上開於警局所採尿液經送驗結果既有鴉片類（嗎
    啡）之陽性反應，顯見被告在經警採尿前之26小時內某時點
    （應扣除4 月5 日22時30分至4 月6 日6 時許之期間），在
    不詳地點，曾有施用毒品海洛因一次之事實。
(四)又被告曾前、後二次因施用毒品案件，經送觀察、勒戒後，
    均認無繼續施用毒品之傾向，經臺灣臺北地方法院檢察署及
    臺灣士林地方法院檢察署檢察官分別於87年8 月7 日及91年
    5 月21日以87年度偵字第14554 號及91年度偵緝字第219 號
    不起訴處分確定。有臺灣高等法院被告全國前案紀錄表在卷
    足考，則被告於經觀察、勒戒釋放後，五年內再犯施用毒品
    之犯行，亦無置疑。
(五)本案事證明確，被告施用第一級毒品海洛因之犯行，堪以認
    定。
二、對於被告辯解之判斷：
(一)被告於原審辯稱：伊因咳嗽，乙○○拿「複方甘草合劑」之
    咳嗽藥水給伊服用云云，並提出該「複方甘草合劑」藥水供
    原審調查；另證人乙○○亦證述該藥水係其拿給被告服用者
    云云。
(二)然查，被告若確因咳嗽而服用「複方甘草合劑」藥水，何以
    於警詢及檢察官偵查中均未提及此節？且乙○○就其於何時
    交付「複方甘草合劑」之藥水供被告服用乙節，於原審及本
    院審理中均證稱不記得等語（原審卷第73、74頁，本院卷第
    58頁）。故縱乙○○有拿該藥水予被告服用，惟被告是否確
    於為警採尿前三至四天所服用，已非無疑。復且，被告於原
    審審理中供謂：第一瓶我沒有喝完就去驗尿，剩下的藥水送
    給法院檢驗，後來又再向他（指乙○○）要第二瓶云云（原
    審卷第75頁），核與證人乙○○於原審及本院所證述：第一
    次我看到有喝下去，第一瓶喝完後，被告又再向我拿第二瓶
    ；甲○○被查獲後未再向我拿藥水等語（前者見原審卷第74
    頁，後者詳本院卷第59頁）互有歧異，更徵被告所言不實。
(三)另者，被告於原審所提出 1/3「複方甘草合劑」，經原審送
    請台灣檢驗科技股份有限公司檢驗結果，該藥水含嗎啡7631
    3ng/ml，可待因42861ng/ml，判定有鴉片陽性反應，而認一
    般服用三天內尿液會呈陽性反應乙情，固有台灣檢驗科技股
    份有限公司93年12月27日台檢藥檢字第931227號函附濫用藥
    物檢驗報告一份可按（原審卷第52頁）。然該「複方甘草合
    劑」既已開封，則是否原廠製造或未經第三人添加其他藥物
    ，即非無疑，原審未查遽予送驗，該檢驗報告之可信度殊值
    商榷。又景德製藥股份有限公司雖就原審所函查該公司製造
    複方甘草合劑之成分，覆稱：「景德製造之複方甘草合劑中
    ，鴉片樟腦酊濃度為每100ml含 Morphine 6mg，以每次服用
    20ml計，相當於服用Morphine 1.2mg，所以在服用複方甘草
    合劑36小時甚至48小時內偵測尿液，複方甘草合劑中之Morp
    hine有可能會造成服用者尿液檢驗結果成嗎啡陽性反應」等
    語，有該公司94年1 月7 日景企字第0008號函一紙在卷可參
    （原審卷第61、62頁）。惟按，當總可待因濃度高於300ng/
    ml，且嗎啡與可待因濃度比值（可待因為分母）小於2，顯
    示係服用可待因成分，另根據Disposition of Toxic D-rug
    sin Man 第五版記載，服用可待因後，尿液中可待因與嗎啡
    之比值（嗎啡為分母）在24小時內多大於1，在24-30小時之
    間常低於1 ，30時小時後，可能僅能檢測到嗎啡成分等，有
    行政院衛生署管制藥品管理局90年11月16日管檢字第100037
    號函在卷足參。查被告尿液中嗎啡含量高達 3359ng/ml，而
    可待因則僅 452ng/ml，其比值（可待因為分母）高達7.4，
    觀諸上開台灣檢驗科技股份有限公司濫用藥物尿液檢驗報告
    甚明。則揆諸上開行政院衛生署管制藥品管理局函文意旨，
    足認被告尿液呈嗎啡陽性反應，容非服用景德製藥股份有限
    公司所產製之「複方甘草合劑」所造成者無疑。是上開景德
    製藥股份有限公司之函文，亦不足為被告有利之認定。
(四)綜上，被告辯稱伊尿液中呈嗎啡陽性反應，可能係服用藥水
    所造成者云云，自無可取。
三、撤銷改判之理由：
(一)撤銷原判決之理由：
　1.原審未詳予勾稽被告與證人乙○○二人所述矛盾之處，復未
    詳酌被告尿液報告中之數據所呈現真實狀況，徒以台灣檢驗
    科技股份有限公司及景德製藥股份有限公司之函復內容，即
    遽以採信被告之辯解，而認不能證明被告有罪，遂為無罪之
    諭知，尚嫌率斷。
　2.檢察官上訴意旨據此指摘原審判斷不當，為有理由，應由本
　　撤銷原判決。
(二)自為判決之論罪科刑理由：
　1.核被告所為，係觸犯毒品危害防制條例第10條第1 項之施用
    第一級毒品罪。被告持有海洛因之低度行為為施用之高度行
    為所吸收，不另論罪。又被告有事實欄所載之犯罪科刑執行
    情形，有臺灣高等法院被告全國前案紀錄表附卷可稽，其受
    有期徒刑執行完畢後，五年以內再犯有期徒刑以上之本罪，
    為累犯，應依法加重其刑。
  2.爰審酌被告之品行、犯罪之動機、目的、僅施用一次及未坦
    承犯行之態度等一切情狀，量處如主文第二項所示之刑。
四、被告經合法傳喚（本院94年10月18日審判期日之傳票於94年
    9 月30日送達被告，並由被告收受，有該送達回證在卷可憑
    〈本院卷第51頁〉），無正當理由不到庭，爰不待其陳述逕
    行判決。
五、適用之法律：
(一)刑事訴訟法第371 條、第369 條第1 項前段、第364 條、第
    299 條第1 項前段。
(二)毒品危害防制條例第10條第1 項，刑法第11條前段、第47條
    。
本案經檢察官呂光華到庭執行職務。
中　　華　　民　　國　　94　　年　　10　　月　　31　　日
　　　　　　　　　刑事第二十庭審判長法　官  陳貽男
　　　　　　　　　　　　　　　　　  法　官  高明哲
　　　　　　　　　　　　　　　　　  法　官  許仕楓
以上正本證明與原本無異。
如不服本判決，應於收受送達後10日內向本院提出上訴書狀，其
未敘述上訴之理由者，並得於提起上訴後10日內向本院補提理由
書狀（均須按他造當事人之人數附繕本）。
                                    書記官  劉貞達
中　　華　　民　　國　　94　　年　　11　　月　　3 　　日
附錄本案論罪科刑法條全文
毒品危害防制條例第10條第1 項：
施用第一級毒品者，處六月以上五年以下有期徒刑。
